【裁判字號】    98,審易,961
【裁判日期】    981102
【裁判案由】    詐欺
【裁判全文】
臺灣士林地方法院刑事判決             98年度審易字第961號
公  訴  人  臺灣士林地方法院檢察署檢察官
被      告  甲○○
上列被告因詐欺案件，經檢察官提起公訴（98年度偵字第2136號
、第4093號），經訊問被告後，被告為認罪之答辯，本院合議庭
裁定認宜由受命法官獨任改行簡式審判程序並判決如下：
    主  文
甲○○共同意圖為自己不法之所有，以詐術使人將本人之物交付
，處有期徒刑捌月。
    事  實
一、甲○○（原名朱進成）預見將自己帳戶提供他人使用，將可
    能使實施詐欺之人躲避追緝，且其發生並不違背其本意之情
    況下，因缺錢孔急，見報紙刊登出租帳戶每月新臺幣（下同
    ）3 萬元之廣告，竟基於詐欺取財之不確定故意，於民國97
    年10月2 日前某日，在其臺北市士林區○○○路○ 段住處附
    近，將其前在台北富邦商業銀行社子分行所開立帳號000000
    000000號帳戶（下稱系爭帳戶）存摺、提款卡及密碼交付予
    詐欺集團使用，該詐欺集團成員先行交付2000元之代價，2
    天後另行給付餘款2 萬8000元。該詐欺集團成員即於97年10
    月2 日撥打電話向乙○○詐稱其帳戶遭詐欺集團使用，須將
    原帳戶內資金轉往其他安全帳戶內，致使乙○○陷於錯誤，
    而依指示匯款140 萬元至甲○○前開系爭帳戶。該詐欺集團
    成員復於同日撥打電話與甲○○聯繫，由甲○○至台北富邦
    銀行櫃台填具存摺類存款款憑條臨櫃領取140 萬元現金當場
    轉交該詐欺集團成員。嗣後經乙○○發覺受騙隨即報警處理
    ，始悉上情。
二、案經臺北市政府警察局士林分局報請臺灣士林地方法院檢察
    署檢察官偵查後起訴。
    理  由
一、上開事實，業據被告甲○○於本院準備程序時坦承不諱（本
    院98年10月26日之準備程序筆錄及審判筆錄第2 頁參照），
    核與證人即被害人乙○○警詢筆錄之指述相符，並有台北富
    邦銀行存摺類存款存入存單、台北富邦商業銀行股份有限公
    司社子分行97年11月5 日北富銀社字第09760010200 號函檢
    送被告開戶基本資料及97年11月2 日交易資料、該分行98年
    6 月6 日北富銀社字第09860006200 號函及檢送被告97年10
    月2日 臨櫃領款之提款單等附卷可稽，足證被告所提供系爭
    帳戶與被害人間確有資金存提之事實。綜上，堪認被告之自
    白與事實相符，應予採信。本案事證明確，被告犯行洵堪認
    定，應予依法論科。
二、按刑法上所謂幫助他人犯罪，係指就他人之犯罪加以助力，
    使其易於實施之積極的或消極的行為而言。如在正犯實施前
    ，曾有幫助行為，其後復參與犯罪構成要件之行為者，即已
    加入犯罪之實施，其前之低度行為應為後之高度行為所吸收
    ，仍成立共同正犯，不得以從犯論（最高法院24年上字第32
    79號判例要旨參照）。查被告基於詐欺取財之不確定故意，
    先將其前所申請之系爭帳戶交予不詳詐欺集團使用，復參與
    該不詳詐欺集團詐欺取財之犯行，至櫃台領錢之犯罪行為，
    揆諸前揭判例要旨，本件被告前幫助詐欺之低度行為，應為
    詐欺之高度行為所吸收，應論以一詐欺罪。是核被告所為，
    係犯刑法第339 條第1 項之詐欺取財罪。被告於上開幫助詐
    欺行為後，進而基於與詐騙集團共同為自己不法所有之犯意
    聯絡，參與犯罪行為之分擔，為共同正犯。
三、公訴意旨雖認被告提供帳戶予詐欺集團使用之犯行，係涉犯
    幫助詐欺取財罪，然查被告意圖自己不法之所有，而交付自
    己所有之帳戶供該詐欺集團詐取被害人之財物使用，復參與
    該集團至櫃台提領現金，所為已屬實現構成要件之正犯行為
    ，不必再論較為低度之幫助犯，起訴意旨容有誤會。惟據蒞
    庭之檢察官當庭更正（見本院98年10月26日之準備程序筆錄
    ），本於檢察一體原則，應以到庭檢察官到庭更正後之法律
    見解以為適用依據，附此敘明。
四、爰審酌被告前有毒品之前科紀錄，素行不佳，有臺灣高等法
    院被告前案紀錄表在卷可稽。因失業缺錢，一時失察交付專
    屬個人理財使用之帳戶，供不詳之詐騙集團使用，並進而參
    與該集團詐欺取財之犯罪行為，致被害人遭受鉅大之金錢損
    失，自屬可議，犯後初雖飾詞狡辯，惟其於本院審理時終能
    坦承犯行，認其已悔悟，且其參與本件犯罪所得之金額僅2
    千元，及犯後迄本案審理終結時均未能賠償被害人損害，暨
    其品性、生活狀況、智識程度等一切情狀，爰量處如主文所
    示之刑，以示懲儆。
五、據上論斷，應依刑事訴訟法第273 條之1 第1 項、第299 條
    第1 項前段、第310 條之2 、第454 條第1 項，刑法第339
    條第1 項、第28條，刑法施行法第1 條之1 ，判決如主文。
六、本案經檢察官曾勁元到庭執行職務。
中    華    民    國    98    年    11    月    2    日
                        刑事第一庭法  官  王沛雷
以上正本證明與原本無異。
如不服本判決應於收受判決後10日內向本院提出上訴書狀，並應
敘述具體理由；其未敘述上訴之理由者，應於上訴期間屆滿後20
日內向本院補提理由書（均須按他造當事人之人數附繕本），切
勿逕送上級法院。
                                  書記官  吳尚文
中    華    民    國    98    年    11    月    2    日
附錄本案論罪科刑依據法條全文
刑法第339 條第1 項：
意圖為自己或第三人不法之所有，以詐術使人將本人或第三人之
物交付者，處5 年以下有期徒刑、拘役或科或併科1 千元以下罰
金。


司法院資訊處製作；財團法人民間司法改革基金會備份。
